臺灣桃園地方法院刑事判決　　　　　　　　　　　　　九十一年度易字第八七四號
　　公　訴　人　臺灣桃園地方法院檢察署檢察官
　　被　　　告　甲○○
　　被　　　告　乙○○
右列被告因傷害案件，經檢察官提起公訴（九十一年度偵字第四八一一號），本院判
決如左：
        主  文
甲○○傷害人之身體，處拘役伍拾日，如易科罰金以參佰元折算壹日。
乙○○傷害人之身體，處有期徒刑參月，如易科罰金以參佰元折算壹日。
        事  實
一、乙○○於民國九十一年二月十五日下午四時五十分許，前往桃園縣平鎮市○○路
    ○段一九二號其妻舅甲○○之住處欲帶回其子女，經甲○○為離去之要求，乙○
    ○仍執意不從，二人遂發生口角爭執，乙○○竟心生不滿而萌生傷害人身體之犯
    意，手持鑰匙劃過甲○○之臉部，使其因此受有右眼瞼撕裂傷之傷害，甲○○亦
    不甘遭乙○○劃傷，遂將乙○○推出屋外，於侵害已過去後，亦基於傷害犯意，
    徒手毆打乙○○，使其因之受有左顴挫傷瘀腫四乘二公分、二乘二公分，右手四
    指挫裂傷○‧五乘○‧二公分，左手腕背挫傷二乘○‧一公分之傷害。
二、案經乙○○、甲○○分別訴由桃園縣警察局平鎮分局報告台灣桃園地方法院檢察
    署檢察官偵查起訴。
        理  由
一、訊據被告乙○○矢口否認涉有右揭傷害犯行，辯稱：當天伊去接小孩，甲○○第
    一句話就叫伊出去，伊表明只是要帶小孩，結果他二話不說一拳揮過來，伊只有
    抵擋，伊與甲○○體型懸殊，根本無法抵抗，不可能主動攻擊他，而且伊回家時
    全身都是血，伊家人都有看到云云；另訊之被告甲○○固不否認有出手毆打乙○
    ○之情，惟辯稱係乙○○先動手，伊才反擊，伊是出於自衛等語。經查，右揭事
    實，業據被告甲○○於警、偵訊中指稱：伊請乙○○出去，他不願意，就拿鑰匙
    往伊眼睛劃過去，害伊縫了十幾針，伊將他推到靈堂外面，二人再打起來，至於
    他拿鑰匙劃伊眼睛是在靈堂內等情歷歷，核與證人即甲○○之胞姐、乙○○之岳
    母葉翠玲於偵訊中證稱：甲○○請乙○○出去，但他沒有出去，突然看見乙○○
    右手往伊弟弟的臉上劃過去，然後甲○○將乙○○推出去，乙○○被押在地上，
    甲○○有揮拳打乙○○的臉，後來伊看到乙○○的臉上都是血，才知道是甲○○
    臉上的血滴在乙○○的臉上等節相符，並有天成醫院驗傷診斷書、陽明綜合醫院
    診斷證明書各一紙在卷可稽。另被告乙○○雖指稱伊當天遭毆傷全身是血，然據
    卷附天成醫院驗傷診斷書所載，被告乙○○受有左顴挫傷瘀腫四乘二公分、二乘
    二公分，右手四指挫裂傷○‧五乘○‧二公分，左手腕背挫傷二乘○‧一公分之
    傷害，其傷勢均屬鈍挫傷，不可能有大量外出血，而被告甲○○受有右眼瞼撕裂
    傷，經手術縫合十針一節，則有陽明綜合醫院診斷證明書在卷可據，復參以證人
    葉翠玲證稱乙○○右手往伊弟弟的臉上劃過去，然後甲○○將乙○○推出去，乙
    ○○被押在地上，伊看到乙○○的臉上都是血，才知道是甲○○臉上的血滴在乙
    ○○的臉上等情以查，足見被告乙○○身上的血跡係其遭甲○○押在地上毆打時
    由甲○○臉上滴下所造成，並非遭甲○○毆打所致，另被告乙○○因與其妻娘家
    之人不合因此質疑其岳母葉翠玲所述有偏頗之情，然查證人葉翠玲僅稱看到乙○
    ○右手往甲○○臉上劃過，並未直陳看到乙○○持鑰匙劃傷甲○○臉部，其更指
    陳甲○○將乙○○押在地上揮拳毆打，足徵其並無私偏任何一方，所述益加可信
    ，從而被告乙○○辯稱未劃傷甲○○臉部一節，要與前揭事證不符，自無足取。
    次按正當防衛必須對於現在不法之侵害始得為之，侵害業已過去，即無正當防衛
    可言。至彼此互毆，又必以一方初無傷人之行為，因排除對方不法之侵害而加以
    還擊，始得以正當防衛論，故侵害已過去後之報復行為，與無從分別何方為不法
    侵害之互毆行為，均不得主張防衛權，最高法院三十年上字第一０四０號著有判
    例可參。則被告甲○○遭乙○○持鑰匙劃傷臉部後，被告乙○○對被告甲○○之
    傷害行為即已完成，被告甲○○於事畢後將乙○○推出屋外，將之押在地上毆打
    ，所為顯屬事後之報復行為，尚難認係正當防衛，所辯係自衛行為云云，亦無足
    採。綜上所述，本件被告乙○○、甲○○之傷害犯行，事證明確，其等犯行均堪
    認定，應依法論科。
二、核被告乙○○、甲○○所為，均係犯刑法第二百七十七條第一項之普通傷害罪。
    爰審酌被告雙方係姻親關係，非不得循理性和平方式解決雙方爭端，僅因細故即
    動輒以暴力相向，俱無可取，而被告乙○○經表明來意後遭甲○○請出屋外，心
    生不滿因而持鑰匙劃傷甲○○眼瞼，另被告甲○○則因不甘臉部遭劃傷始憤而出
    手毆傷被告乙○○等雙方犯罪之動機、手段，甲○○傷勢較乙○○為重，以及被
    告甲○○犯後尚能坦認犯行、態度良好，被告乙○○則飾詞卸責等一切情狀，各
    自量處如主文所示之刑，並均諭知易科罰金之折算標準，以資懲儆。
三、至被告乙○○持以行兇之鑰匙一支，並未扣案且不能證明係被告乙○○所有，爰
    不另為沒收之諭知。
據上論斷，應依刑事訴訟法第二百九十九條第一項前段，刑法第二百七十七條第一項
第四十一條第一項前段，罰金罰鍰提高標準條例第一條前段、第二條，判決如主文。
本案經檢察官潘怡華到庭執行職務
中      華      民      國      九十一      年     七     月    十八    日
                                臺灣桃園地方法院刑事第五庭
                                    審判長法  官  江振義
                                          法  官  江德民
                                          法  官  鍾淑慧
右正本證明與原本無異。
如不服本判決，應於判決送達後十日內，向本院提出上訴狀。
                                          書記官  蕭琪男
中      華      民      國      九十一     年     七     月   二十三    日
附論罪科刑依據之法條：
刑法第二百七十七條
傷害人之身體或健康者，處三年以下有期徒刑，拘役或一千元以下罰金。
犯前項之罪，因而致人於死者，處無期徒或七年以上有期徒刑，致重傷者，處三年以
上、十年以下有期徒刑。
